臺灣臺中地方法院臺中簡易庭民事判決
111年度中簡字第3165號
原      告  旺旺友聯產物保險股份有限公司

法定代理人  劉自明  
訴訟代理人  陳冠雲  
            林語彤  
            凃福仁  
被      告  莊志祥  
上列當事人間侵權行為損害賠償（交通）事件，於民國111年9月
29日言詞辯論終結，本院判決如下：
    主      文
被告應給付原告新臺幣貳拾捌萬陸仟貳佰伍拾壹元及自民國一一
一年五月十二日起至清償日止，按年息百分之五計算之利息。
訴訟費用由被告負擔。
本判決得假執行，被告如以新臺幣貳拾捌萬陸仟貳佰伍拾壹元為
原告預供擔保或提存，得免為假執行。
    事實及理由
一、原告起訴聲明請求被告給付原告新臺幣（下同）46萬元及利
    息，嗣減縮如後開聲明所示（見卷第194頁），依民事訴訟
    法第255條第1項第3款規定，應予准許。
二、被告經合法通知，無正當理由，未於言詞辯論期日到場，核
    無民事訴訟法第386 條各款所列情形，爰依原告聲請，由其
    一造辯論而為判決。
三、原告主張：被告於民國109年4月12日13時40分許，酒後無照
    駕駛車牌號碼000-0000號自小客車，行經臺中市太平區旱溪
    東路2段新福公園前時，因未注意車前狀況，碰撞停車格內
    之車牌號碼000-0000號自用小客車，車號000-0000車後推撞
    由原告所承保之訴外人吳定機所駕駛、訴外人唐岦企業股份
    有限公司所有之車牌號碼000-0000號租賃小客車（下稱系爭
    車輛），系爭車輛再往後推撞車牌號碼00-0000號自用小客
    車，系爭車輛業經修復，原告依約賠付車損修理費46萬元（
    烤漆3萬0488元、鈑金4萬0475元、零件38萬9037元），扣除
    零件部分折舊，必要修理費用為28萬6251元。爰依保險代位
    及侵權行為之法律關係，請求被告給付28萬6251元並自起訴
    狀繕本送達翌日起加計法定遲延利息等語。並聲明：被告應
    給付原告28萬6251元及自起訴狀繕本送達翌日起至清償日止
    ，按年息百分之5計算之利息。
四、被告未於言詞辯論期日到場，亦未提出書狀作何聲明或陳述
    。
五、得心證之理由：
  ㈠原告主張被告駕駛車牌號碼000-0000號自小客車於前揭時、
    地碰撞停車格內車牌號碼000-0000號自用小客車，造成車號
    000-0000車往後推撞由原告所承保之訴外人吳定機所駕駛、
    訴外人唐岦企業股份有限公司所有之系爭車輛，致使系爭車
    輛再往後推撞車牌號碼00-0000號自用小客車，系爭車輛業
    經修復，其已依約賠付車損修理費46萬元等情，業據其提出
    警製道路交通事故當事人登記聯單影本、道路事故現場圖影
    本、道路交通事故初步分析研判表影本、汽車險理賠計算書
    影本、賠償給付同意書影本、估價單影本、行車執照影本為
    證（見卷第21-55頁），並有臺中市政府警察局道路交通事
    故調查卷宗影本附卷可稽（見卷第59-150頁），被告對於原
    告主張之上開事實，已於相當時期受合法之通知，而於言詞
    辯論期日不到場，亦未提出準備書狀爭執，依民事訴訟法第
    436 條第2 項、第280 條第3 項準用同條第1 項之規定，對
    於原告所主張之情事視同自認，堪信原告主張為真實。按因
    故意或過失，不法侵害他人之權利者，負損害賠償責任；汽
    車、機車或其他非依軌道行駛之動力車輛，在使用中加損害
    於他人者，駕駛人應賠償因此所生之損害，但於防止損害之
    發生，已盡相當之注意者，不在此限，民法第184條第1項前
    段、第191條之2定有明文。本件被告碰撞停車格內車牌號碼
    000-0000號自用小客車，造成車號000-0000車往後推撞系爭
    車輛，致使系爭車輛再往後推撞車牌號碼00-0000號自用小
    客車，復未主張並舉證其就防止車禍事故損害之發生，已盡
    相當之注意，應認被告就事故發生有過失，又被告之過失行
    為與系爭車輛受損有相當因果關係。被告駕駛自小客車肇事
    過失毀損系爭車輛之事實，洵可認定為真正。
  ㈡按不法毀損他人之物者，被害人得請求賠償其物因毀損所減
    少之價額；負損害賠償責任者，除法律另有規定或契約另有
    訂定外，應回復他方損害發生前之原狀；第1 項情形，債權
    人得請求支付回復原狀所必要之費用，以代回復原狀；損害
    賠償，除法律另有規定或契約另有訂定外，應以填補債權人
    所受損害及所失利益為限，民法第196條、第213條第1、3項
    、第216條第1項分別定有明文。次按物被毀損時，被害人除
    得依民法第196條請求賠償外，並不排除民法第213條至第21
    5條之適用。依民法第196條請求賠償物被毀損所減少之價額
    ，得以修復費用為估定之標準，但以必要者為限( 例如：修
    理材料以新品換舊品，應予折舊 )。被害人如能證明其物因
    毀損所減少之價額，超過必要之修復費用時，就其差額，仍
    得請求賠償（最高法院77年度第9 次民事庭會議決議(一)參
    照）。查系爭車輛因車禍毀損支出修理費用46萬元，其中零
    件部分為38萬9037元，烤漆3萬0488元，鈑金4萬0475元，有
    估價單可考（見卷第35-51頁）。其中零件部分38萬9037元
    ，既係以新品換舊品，自應將零件折舊部分予以扣除。系爭
    車輛於108年1月出廠，有行車執照影本附卷可稽（見卷第33
    頁），依營利事業所得稅查核準則第95條第6 項規定：「固
    定資產提列折舊採用定率遞減法者，以一年為計算單位，其
    使用期間未滿一年者，按實際使用之月數相當於全年之比例
    計算之，不滿一月者，以一月計」，系爭車輛自108年1月至
    本件損害發生之109年4月12日，使用之期間應以1年又4月計
    ，其折舊扣除標準，依行政院所頒固定資產耐用年數表及固
    定資產折舊率表之規定，小型車之耐用年數為5 年，依定率
    遞減法，每年折舊369/1000，則更換零件費用38萬9037元依
    上開標準計算，扣除折舊額後為21萬5288元（如附表之計算
    式），加計烤漆3萬0488元及鈑金4萬0475元，系爭車輛之必
    要修理費用為28萬6251元（215288元＋30488元＋40475元＝286
    251元）。
  ㈢按「被保險人因保險人應負保險責任之損失發生，而對於第
    三人有損失賠償請求權者，保險人得於給付賠償金額後，代
    位行使被保險人對於第三人之請求權。但其所請求之數額，
    以不逾賠償金額為限」，保險法第53條第1 項規定甚明。原
    告承保系爭車輛之車體損失險，並已依約賠付訴外人唐岦企
    業股份有限公司系爭車輛修理費46萬元，訴外人唐岦企業股
    份有限公司對於被告之損害賠償請求權，於原告給付賠償金
    額之範圍，法定移轉予原告。是原告主張依保險代位及侵權
    行為之法律關係，請求被告賠償28萬6251元，自於法有據。
  ㈣末按「給付無確定期限者，債務人於債權人得請求給付時，
    經其催告而未為給付，自受催告時起，負遲延責任。其經債
    權人起訴而送達訴狀，或依督促程序送達支付命令，或為其
    他相類之行為者，與催告有同一之效力。」，「遲延之債務
    ，以支付金錢為標的者，債權人得請求依法定利率計算之遲
    延利息。但約定利率較高者，仍從其約定利率。」，民法第
    229條第2項、第233條第1項定有明文。原告所提民事起訴狀
    繕本於111年5月11日送達被告（送達證書見卷第155頁），
    被告自受起訴狀送達時起負遲延責任，並應自翌日起加付法
    定遲延利息。
六、從而，原告本於侵權行為及保險代位之法律關係，請求被告
    給付28萬6251元及自起訴狀繕本送達翌日即111年5月12日起
    至清償日止，按年息百分之5 計算之利息，為有理由，應予
    准許。
七、本件係就民事訴訟法第427條第1項訴訟適用簡易程序為被告
    敗訴之判決，爰依民事訴訟法第389條第1項第3 款規定，依
    職權宣告假執行，並依職權諭知被告預供擔保或提存，得免
    為假執行。
八、據上論結，本件原告之訴為有理由，依民事訴訟法第436 條
    第2項、第385條第1項前段、第78條、第389條第1項第3款、
    第392條第2項，判決如主文。
中    華    民    國    111    年   10     月    20   日
                  臺灣臺中地方法院臺中簡易庭
                                  法  官  熊祥雲
以上正本係照原本作成。
如不服本判決，應於送達後20日內，向本院提出上訴狀並表明上
訴理由，如於本判決宣示後送達前提起上訴者，應於判決送達後
20日內補提上訴理由書（須附繕本），如委任律師提起上訴者，
應一併繳納上訴審裁判費。
中    華    民    國    111    年   10     月    20   日
                                  書記官  王麗麗　 
附表
-----
折舊時間           金額
第1年折舊值        389,037×0.369=143,555
第1年折舊後價值    389,037-143,555=245,482
第2年折舊值        245,482×0.369×(4/12)=30,194
第2年折舊後價值    245,482-30,194=215,288